【裁判字號】    89,易,1611
【裁判日期】    891012
【裁判案由】    毒品危害防制條例
【裁判全文】
臺灣臺北地方法院刑事判決                        八十九年度易字第一六一一號
    公  訴  人  臺灣臺北地方法院檢察署檢察官
    被      告  甲○○
右列被告因違反毒品危害防制條例案件，經檢察官提起公訴（八十九年度毒偵字第一
七七八號）及併案審理（八十九年度毒偵字第二二四一號），本院判決如左：
    主  文
甲○○無罪。
    理  由
一、公訴意旨略以：甲○○前因先後二次施用第二級毒品安非他命案件，經台灣板橋
    地方法院先後二次裁定送觀察、勒戒後，均因無繼續施用毒品之傾向，經台灣板
    橋地方法院檢察署檢察官分別以八十八年度毒偵字第一三二三號及八十八年度毒
    偵字第三四二四號處分不起訴確定。詎甲○○又基於概括犯意，自八十九年五月
    二十二日回溯七十二小時起至八十九年五月二十二日止，連續在台北市不詳地點
    等處，施用第二級毒品安非他命，為警於八十九年五月二十二日二十時十分許，
    在台北市○○○路與三民路口處查獲，並扣得安非他命吸食器一支等語，遂認被
    告涉有觸犯毒品危害防制條例第十條第二項施用第二級毒品罪嫌云云。
二、按犯罪事實應依證據認定之，無證據不得推定其犯罪事實，又不能證明被告犯罪
    者應諭知無罪之判決，刑事訴訟法第一百五十四條及第三百零一條第一項分別定
    有明文。又刑事訴訟法上所謂認定事實之證據，係指足以認定被告確有犯罪行為
    之積極證據而言，該項證據自須適合於被告犯罪事實之認定，始得採為斷罪資料
    ，事實之認定應憑證據，如未發現相當證據，或證據不足以證明，自不能以推測
    或擬制之方法，以為裁判之依據，告訴人之告訴，係以使被告受刑事訴追為目的
    ，是其陳述是否與事實相符，仍應調查其他證據以資審認。又被告之自白與事實
    是否相符，須依具體情事，如現場跡象、被害人指供或調查其他之必要證據，以
    認定之，不能憑空臆測，認為與事實相符，而採為判決基礎；又被告之自白為證
    據之一種，須非出於強暴、脅迫、利誘、詐欺或其他不正之方法，且與事實相符
    者，方得採為證據，故被告雖經自白，仍應調查其他必要之證據，以查其與事實
    是否相符，茍無法證明其與事實相符，根本即失其證據之證明力，不得採為判斷
    事實之根據，上開意旨分別有最高法院四十六年台上字第一七○號、第八○九號
    判例可供參照。
三、訊據被告甲○○堅決否認有上開犯行，辯稱：伊於八十九年五月二十二日回溯七
    十二小時起至八十九年五月二十二日止，並無吸用第二級毒品安非他命，至五月
    二十二日所查獲之安非他命吸食器一支乃伊昔日施用第二級毒品安非他命時所遺
    ，並非伊被查獲該日及前數日間施用安非他命器具等語。經查，被告於警訊時固
    稱：「（問：警方現場查獲安非他命吸食器一支是何人所有？作何用途？）是我
    所有是要吸食安非他命用的。」、「（問：．．．最後一次吸食於何時地？）最
    後一次吸食安非他命是於八十九年五月二十日十二時在北縣板橋市○○路四五巷
    口百利旅店內吸食。」（參八十九年毒偵字第一七七八號卷第八頁）云云，惟於
    偵查中即改口稱：「（問：最近有無吸食？）沒有。」、「（問：為何警訊承認
    吸食？）我被強迫。」、「（問：吸食器何來？）以前的。」（參同上偵查卷第
    二十二頁），是被告於偵查中就其被移送之犯行已否認在案，姑不論被告於警訊
    中之自白是否確係在強暴、脅迫等不由自主情況下所為，被告之自白既前後不同
    ，就其先後二次自白究係何者可採，自應再參酌其他證據資料以為評斷。本案被
    告甲○○於八十九年五月二十二日被查獲時曾經採取尿液送請檢驗，經查驗結果
    ，被告之尿液呈安非他命陰性反應，亦未採得嗎啡反應，此一事實，有台北市立
    療養院煙毒尿液檢驗報告書在卷可稽，是被告既經採取檢體檢驗結果無安非他命
    之反應，渠於偵查中及本院審理時復堅決否認在被查獲前三日內有任何施用第二
    級毒品安非他命行為，自應認為被告前後二次自白，以後者較為可採。此外，復
    查無其他積極證據證明被告有公訴意旨所指犯行，自不能僅依被告於警訊中之自
    白，率爾認定被告犯罪，本案既無法證明被告犯罪，參酌上開說明，自應為被告
    無罪之諭知。至吸食器部分乃玻璃瓶製品，雖被告自承係前犯毒品案件時所遺之
    物，惟本案既經判決無罪，依最高法院七十八年台非字第七二號判例意旨，自應
    由檢察官另為沒收之聲請，本院無從於本案中為沒收之宣告，一併敘明。
四、併案審理部分（八十九年度毒偵字第二二四一號）係以被告甲○○於八十九年四
    月二十九日於台北縣板橋市○○路七十二巷五弄七號一樓經警查獲第二級毒品安
    非他命吸食器一組、殘渣袋八個、安非他命吸食管四支等物，認與本案間有連續
    犯關係，屬裁判上一罪，爰請求併案審理等語。惟本案被告前揭經起訴之事實既
    經本院以查無犯罪證據理由已為無罪之諭知，與請求併案審理部分即無裁判上一
    罪關係，自應退由檢察官另為適法處理，附此敘明。
據上論斷，應依刑事訴訟法第三百零一條第一項，判決如主文。
本案經檢察官薛維平到庭執行職務
中    華    民    國      八十九    年       十       月      十二      日
                                      臺灣臺北地方法院刑事第九庭
                                          法  官  汪漢卿
右正本證明與原本無異。
如不服本判決，應於判決送達後十日內，向本院提出上訴狀。
                                          書記官  石幸代
中    華    民    國      八十九    年       十       月      十三      日


司法院資訊處製作；財團法人民間司法改革基金會備份。
